臺灣屏東地方法院刑事判決　　　　　　　　　　　　　九十三年度易緝字第四九號
　　公　訴　人　臺灣屏東地方法院檢察署檢察官
　　被　　　告　戊○○　男　四.
右列被告因竊盜案件，經檢察官提起公訴（九十一年度偵字第七三五號），本院判決
如左：
    主  文
戊○○連續結夥三人以上竊盜，累犯，處有期徒刑壹年。扣案之引擎號碼ＥＦ—00
0000000號大貨車壹輛沒收。
    事  實
一、戊○○前於民國八十四年間因竊盜案件，經臺灣臺南地方法院以八十四年度易字
    第一八六六號判處有期徒刑二年六月，嗣經撤回上訴確定，入監服刑後，於八十
    六年七月三十一日假釋出監，甫於八十七年七月二十九日保護管束期滿，假釋未
    經撤銷，以已執行論。
二、緣張得福（業經臺灣高等法院高雄分院九十三年度上更(一)字第一一○號判處有期
    徒刑一年十月，並經最高法院駁回上訴確定）與張世維（原名張丕穎）係包統企
    業有限公司（下稱包統公司）之實際負責人，乙○○則為張世維之兄（張世維、
    乙○○部分，則經臺灣高等法院高雄分院八十九年度上易字第一五六九號判處有
    期徒刑二年，現仍上訴最高法院中）。張得福、乙○○及張世維，於民國八十七
    年十二月上旬某日，在不詳地點，共同謀議分頭找人在高屏溪盜採砂石牟利，張
    得福乃與知情之丙○○約定（丙○○因之前另犯竊盜砂石案件，經本院八十八年
    度訴字第六一號判處有期徒刑十月確定，本件經檢察官以曾經判決確定為由為
    不起訴處分確定），盜採之砂石每車可由丙○○分得二千二百元之報酬，並由丙○○負責覓妥現場實施盜採人員。丙○○乃僱請知情之戊○○（綽號「滿仔」）
    、丁○○（業經臺灣高等法院高雄分院九十三年度上訴字第二六八號判處有期徒
    刑九月，現仍上訴最高法院中）、陳家成（因之前另犯竊盜砂石案件，經本院八
    十八年度訴字第六一號判處有期徒刑八月確定，本件經檢察官以曾經判決確定
    為由為不起訴處分確定）、郭坤銘（未經起訴）及另二名不詳姓名年籍之成年人
    （下稱不詳成年人），分由戊○○駕駛挖土機，丁○○、陳家成、郭坤銘駕駛砂
    石車，另二名不詳成年人各擔任駕駛砂石車及把風工作，丙○○則在場負責計算
    盜採砂石之車次；乙○○亦僱請二名知情之不詳成年人，分別駕駛挖土機及乙○○所有引擎號碼ＥＦ－000000000號之砂石車一輛。嗣經覓妥上述實施
    盜採之人員後，張得福、乙○○、張世維、丙○○、戊○○、丁○○、陳家成、
    郭坤銘及其他四名不詳成年人（即其中二名由丙○○招募、其餘二名由乙○○招
    募），遂共同基於意圖為自己不法所有之概括犯意，結夥三人以上，自八十七年
    十二月上旬某日起，以上述工作分配模式，推由丙○○、戊○○、丁○○、陳家
    成、郭坤銘其他四名不詳成年人，於夜間在屏東縣萬丹鄉○○○○○段「萬大橋
    」下游約二千零五十公尺處之兩堤中間之行水區左岸河川公地，盜採砂石二處，
    其中一處長約一百公尺、寬約五十公尺、深約二公尺，盜採砂石數量約一萬立方
    公尺；另一處長約五十公尺、寬約二十公尺、深約六公尺，盜採砂石數量約六千
    立方公尺，二處合計約一萬六千立方公尺，因而足致河床刷深，危及「萬大橋」
    橋樑、堤防基礎安全，致生公共危險，並將已採挖之砂石載往包統公司（即育石
    砂石廠）旁向不知情之吳明發租用之空地堆放。嗣於同年十二月十八日凌晨三時
    五十分許，為前台灣省第七河川局主管人員、會同屏東縣政府及屏東縣警察局組
    成之聯合取締小組前往查緝，惟遭在場之戊○○等人事先發覺，即乘黑夜匆忙逃
    離，僅於現場遺留乙○○所有引擎號碼ＥＦ—000000000號（未掛車牌
    ）之大貨車及金峰交通公司所失竊之未掛車牌（事後經查車牌號碼為ＪＨ－五二
    二號）大貨車各一輛，及所有人不明之ＰＣ—一八○型、ＰＣ—一二○型挖土機
    各一台，經取締小組人員依循砂石車運送路線之滴水痕跡追查遭盜採之砂石放置
    在包統公司租用之空地後，因而查知張世維、乙○○上開犯行，並經丙○○於張
    世維等人之案件審理中，指證戊○○即為現場駕駛挖土機之人，始知戊○○涉案
    而查獲。
三、案經乙○○告發，由臺灣屏東地方法院檢察署檢察官偵查起訴。
    理  由
一、訊據被告戊○○矢口否認涉有本件盜採砂石犯行，辯稱：伊自八十七年八月二十
    日起，即未再受僱他人駕駛挖土機挖採砂石，而係於長治鄉向甲○○借用屋舍住
    宿，且從事販賣水果工作，並未參與本案盜採砂石犯行云云。惟查：
  (一)警方於八十七年十二月十八日凌晨三時五十分許，在屏東縣萬丹鄉○○○○○段
    萬大橋下游約二千零五十公尺公有河川處之行水區，查獲遭人盜採砂石共二處，
    其中一處長約一百公尺，寬約五十公尺，深約二公尺，被盜採砂石數量約一萬立
    方公尺，另一處長約五十公尺，寬約二十公尺，深約六公尺，被盜採砂石數量約
    六千立方公尺，二處合計約一萬六千立方公尺，當時盜採砂石之人員均已逃逸，
    而現場留有未掛車牌之大貨車（引擎號碼ＥＦ—000000000號）、金峰
    交通公司所失竊之未掛車牌（事後經查車牌號碼ＪＨ－五二二號）大貨車各一輛
    ，及ＰＣ—一八○型、ＰＣ—一二○型挖土機各一台，且挖土機之引擎尚在發動
    中，又警方依據現場之滴水線查獲盜採之砂石係堆放在包統公司即育石砂石場向
    吳明發承租之土地上，已據證人即前台灣省第七河川局現場取締人員張生龍、屏
    東縣警察局刑警隊警員蘇昆明、屏東縣政府水利課課員林重禎於同案被告乙○○
    等人之案件審理中證稱綦詳（見本院八十九年易字第一八四號影卷第八二至八三
    頁、臺灣高等法院高雄分院八十九年度上易字第一五六九號影卷(一)第三四頁）。
    且證人吳明發亦證稱；本件查獲遭盜採之砂石所堆置之空地，伊確於八十七年十
    月二十五日出租予張得福作為育石砂石廠堆放砂石之用等語無訛（見影印警卷第
    五至六頁），復有屏東縣政府取締盜濫採砂石現場會勘報告、河川巡查取締違法
    案紀錄、聯合取締小組會勘紀錄及查獲照片（含砂石堆置及查獲機具情形）四十
    五張在卷可稽（見影印警卷第十四至四十頁）。
  (二)本案係張得福、乙○○及張世維共同謀議在高屏溪盜採砂石牟利，張得福再邀同
    丙○○加入，並由丙○○僱請被告戊○○及丁○○、陳家成、郭坤銘等人分別駕
    駛挖土機、砂石車，於右揭時地盜採砂石等事實，迭據證人即共犯丙○○先後於
    乙○○、張世維案件二審（即臺灣高等法院高雄分院八十九年度上易字第一五六
    九號）調查中、本案偵查中、張得福案件上訴審及更一審（即臺灣高等法院高雄
    分院九十二年度上訴字第八一八號、九十三年度上更(一)字第一一號）調查中及本
    案審理中結證綦詳：(1)先於乙○○、張世維案件二審調查中證稱：砂石廠係張得
    福、乙○○、張世維他們合夥開的，且張世維他們兄弟負責處理砂石。當時開怪
    手（即挖土機）的是滿仔，丁○○開砂石車，另一個是乙○○的司機，姓名伊不
    知道，伊僅在該處看頭看尾，負責計算台數（指計算砂石車進出數量），再與張
    得福核算。伊知道另一組負責挖採之人員是乙○○的人，那邊有兩台怪手、砂石
    車四、五台，怪手一台是乙○○的，砂石車一台也是乙○○的等語（見八十九年
    上易字第一五六九號影卷第五八四頁至五八八頁）；(2)繼而於本案偵查中證稱：
    查獲當天，伊有看到丁○○之砂石車在該處工作，當時滿仔亦在該處駕駛挖土機
    等語（見偵字第七三五號卷(一)第一八九至一九○頁，紅筆編頁）；(3)再於張得福
    案件之上訴審及更一審調查中證稱：本件盜採砂石係分為二組，一組係乙○○及
    伊不認識之人，第二組即由伊及阿滿、阿祥負責等語（見九十二年度上訴字第八
    一八號影卷第三三頁、九十三年度上更(一)字第一一○號影卷第九四頁，均指紅筆
    編頁）；(4)復於本院審理中證稱：本案現場盜採之其中一組人員係由伊覓得，伊
    找陳家成、丁○○及郭坤銘駕駛砂石車，戊○○則操作挖土機挖取砂石堆放至砂
    石車上，再由砂石車司機將砂石載運至張得福、張丕穎（即張世維）乙○○所經
    營之砂石場，伊並負責計算砂石車進出車次，另一組則係乙○○負責找人。伊之
    前於二審法院及偵查中所稱之「滿仔」即為在庭之被告戊○○等語（見本院卷第
    一○三至一○四頁）。
  (三)又卷附包統公司於八十七年十二月二十二日所開出之傳票（見八十九年上易字第
    一五六九號影卷(一)第六十頁），記載內容為一百七十二台，每台二千二百元，金
    額共三十七萬八千四百元，分由支票七張（票號0000000至○九九四五四
    ）兌領，該紙傳票係張得福囑包統公司會計郭美蘭所開立，上有丙○○之簽名，
    表示丙○○收取傳票所記載之七張支票，業據證人郭美蘭結證明確（見同上影卷
    (一)第五一頁），並經證人丙○○證稱無訛（見同上影卷(二)第五八四頁），復依丙○○並非經營砂石販賣之業者，何以能出售砂石與張得福等人所經營之包統公司
    一節以觀，足認上述傳票確係張得福因依據本案盜採砂石車次數量（即一百七十
    二台），依約定支付予丙○○報酬所開具。再者，丙○○本人確已供承有參與本
    案盜採行為，且其因之前另犯竊盜砂石案件，經本院八十八年度訴字第六一號
    判處有期徒刑十月確定，本案部分乃經檢察官以曾經判決確定為由為不起訴處分
    確定，亦有不起訴處分書附卷可憑（見偵字第七三五號影卷(二)第三五七頁），是
    相對於本件其他同案被告而言，丙○○並無同受刑事訴追之利害關係，自可期待
    其吐露實情，況被告戊○○苟未涉案，丙○○當無於獲邀不起訴處分之餘，猶設
    詞誣指他人，使自己陷於偽證重罪風險之理，足見丙○○所證述情節，應與事實
    相符，堪予採信。故綜合丙○○上開證詞及其所領得支票七張（應係該組盜採人
    員所得報酬）等情相互參析，現場共二台挖土機、五台砂石車，其中有一台挖土
    機及一部砂石車為共同被告乙○○所僱請，另一台挖土機及四台砂石車當為丙○○該組盜採者所駕駛。丙○○既自承乙○○囑其計算車次，而本案查獲時並未緝
    獲任何機具之駕駛，顯另有他人擔任把風工作使現場人員均能順利逃匿，則本案
    應係由丙○○雇用戊○○駕駛挖土機、丁○○、陳家成、郭坤銘及另一名不詳成
    年人駕駛砂石車，及丙○○另招募一名不詳成年人擔任把風工作，殆無疑義。再
    查，共犯丙○○盜採砂石共計一百七十二車次已如前述，而丙○○該組僅有四輛
    砂石車，若以四輛車每日均有盜採且所盜採車次均一致，則每部車盜採車次即達
    四十八次，顯不可能於短短二、三日可成，故本案盜採時間應自八十七年十二月
    上旬起至同年十二月十八日凌晨三時五十分許止；再共犯乙○○、張丕穎與張得
    福共謀時間為八十七年十二月上旬當均可認定。
  (四)至被告辯稱：伊並未參與本案，案發期間均在長治鄉向甲○○借用房舍，並從事
    販賣水果工作云云，雖與證人甲○○於本院證稱：伊於八十七年七、八月間，將
    位在長治鄉之工寮無償借予被告住宿，期間約有半年等語相符，是被告有向甲○○借用工寮乙節固非虛情，然證人甲○○證稱：被告白天係駕駛小貨車外出工作
    ，晚上約十一、二點才返回工寮睡覺，而伊自己住家離工寮約有一公里遠，故很
    少與被告接觸及碰面。伊不知道被告實際從事何工作，僅聽被告表示係從事販賣
    水果，然從未見過被告車上有載運水果，被告亦不曾贈送水果予伊等語明確（見
    本院卷第一一二至一一六頁），足見證人甲○○對於被告從事何業並無所知，其
    證詞自無從為有利被告之認定。復依其所述，倘被告確實從事販賣水果之工作，
    豈有於長達半年之期間，均未見聞被告以小貨車載運水果，亦未獲得被告贈以水
    果表達出借房屋之謝意，顯與常情不符，益徵被告所辯上情，無非飾卸之詞，委
    無可採。
  (五)此外，本案之盜採地點，係已築有堤防，為二堤之間，為水利法施行細則第一百
    四十二條之行水區，且該處經屏東縣政府公告自八十六年三月一日起全面禁止採
    取砂石，被告等盜採砂石，足致河床刷深，危及橋樑、堤防基礎安全，故盜採河
    川砂石行為結果，有致生公共危險之虞，亦有屏東縣政府八十九年二月十一日八
    九屏府建利字第一七○○○八號函、九十一年四月三十日屏府工利字第○九一○○六一六六六號函在卷可佐（見八十九年度易字第一八四號影卷第九二至九三頁
    、八十九年度上易字第一五六九號影卷(二)第四一四頁）。綜上調查結果，本案事
    證明確，被告犯行洵堪認定，應依法論科。
二、查被告戊○○行為後，水利法於九十二年二月六日修正公布，將原水利法第九十
    二條之一第一項後段「違反第七十八條第一項各款情形之一者，致生公共危險者
    ，處五年以下有期徒刑，得併科六千元以上三萬元以下罰金」之規定，改列為第
    九十四條之一第一項「有第九十二條之二至第九十二條之五、第九十三條之二或
    第九十三條之三規定情形之一，致生公共危險者，處五年以下有期徒刑，得併科
    新臺幣五十萬元以上五百萬元以下罰金。」，經比較新舊法結果，以舊法較有利
    於被告，就被告違反水利法部分，依刑法第二條第一項但書規定，應適用修正前
    水利法第九十二條之一第一項後段論科。是核被告所為，係犯刑法第三百二十一
    條第一項第四款之結夥三人以上竊盜罪，及修正前水利法第九十二條之一第一項
    後段之罪。被告與張得福、張世維、乙○○、丙○○、丁○○、陳家成、郭坤銘
    及其餘四名不詳成年人間，有犯意聯絡及行為分擔，為共同正犯。被告以一盜挖
    砂石行為，同時觸犯上開二罪，為想像競合犯，應從一重之結夥三人以上竊盜罪
    論處。原起訴意旨認修正後水利法已刪除刑事罰則之規定，尚有誤會，惟違反水
    利法部分與起訴之竊盜部分具有想像競合犯之裁判上一罪關係，為起訴效力所及
    ，且經檢察官於本院審理中當庭論引法條（見本院卷第九四頁），本院自應併予
    審理。被告先後多次加重竊盜犯行，時間緊接，觸犯構成要件相同之罪，顯係基
    於概括犯意反覆為之，為連續犯，應論以一罪，並加重其刑。被告前於八十四年
    間因竊盜案件，經臺灣臺南地方法院以八十四年度易字第一八六六號判處有期徒
    刑二年六月，嗣經撤回上訴確定，入監服刑後，於八十六年七月三十一日假釋出
    監，甫於八十七年七月二十九日保護管束期滿，假釋未經撤銷，以已執行論，有
    臺灣屏東地方法院檢察署刑案資料查註紀錄表、臺灣高等法院被告全國前案紀錄
    表各一紙在卷可考，其於有期徒刑執行完畢五年內再犯本件有期徒刑以上之罪，
    係屬累犯，應依刑法第四十七條規定加重其刑，並依法遞加之。爰審酌被告已有
    盜採砂石之竊盜前科如上述，竟未思警惕，再次因一己私利而犯本案，漠視政府
    保育國土之政策、盜挖結果破壞河川地貌、影響公共安全，其僅係受僱於現場盜
    採之人，而非全案主謀及犯後之態度等一切情狀，量處如主文所示之刑。又扣案
    之引擎號碼ＥＦ—000000000號大貨車，為共犯乙○○所有，業據其於
    臺灣高等法院高雄分院八十九年度上易字第一五六九號案件中供明車輛係由伊購
    買等語（見八十九年度上易字第一五六九號影卷(二)第六一五頁），且為供本件盜
    採砂石所用之物，爰依刑法第三十八條第一項第二款之規定，併予宣告沒收。至
    扣案之ＰＣ—一八○型及ＰＣ—一二○型挖土機各一台，雖據丙○○證稱其中一
    台為被告所有，然經被告否認，復乏其他補強證據相佐，尚難逕予認定，且非屬
    違禁物，爰不併為沒收之諭知。
據上論斷，應依刑事訴訟法第二百九十九條第一項前段，刑法第二條第一項但書、第
二十八條、第三百二十一條第一項第四款、第五十五條、第五十六條、第四十七條、
第三十八條第一項第二款，修正前水利法第九十二條之一第一項後段，判決如主文。
本案經檢察官劉俊儀到庭執行職務。
中　　　華　　　民　　　國　　 九十四　　年　  一　　　月　　 十九 　　 日
                                      臺灣屏東地方法院刑事第四庭
                                          審判長法　官  莊鎮遠
                                                法  官  王以齊
                                                法  官　劉敏芳
右正本證明與原本無異。
如不服本判決應於收受本判決送達後十日內向本院提出上訴書狀，其未敘述上訴理由
者，並得於提起上訴後十日內向本院補提理由書狀（均須按他造當事人之人數附繕本
）「切勿逕送上級法院」
                                                書記官  許倬維
中　　　華　　　民　　　國　　九十四　　年　　　一　　　月　　 二十 　　日
附錄本案論罪科刑法條：
刑法第三百二十一條第一項第四款：
犯竊盜罪而有左列情形之一者，處六月以上、五年以下有期徒刑：
四  結夥三人以上而犯之者。
修正前水利法第九十二條之一
違反第七十八條第一項各款情形之一者，除通知限期回復原狀、清除或廢止違禁設施
外，處六千元以上三萬元以下罰鍰；因而損害他人權益者，處三年以下有期徒刑、拘
役或科或併科四千元以上二萬元以下罰金；致生公共危險者，處五年以下有期徒刑，
得併科六千元以上三萬元以下罰金。
